臺灣高等法院臺中分院民事判決　九十年度重訴字第七八號
　　　原　　　告　乙○○
　　　　　　　　　送達代收人.
　　　被　　　告　甲○○
右當事人間因侵權行為損害賠償事件，原告提起刑事附帶民事訴訟，經本院刑事庭裁
定移送（九十年度附民字第三四二號）民事庭，玆判決如左：
      主      文
被告應給付原告新台幣拾肆萬陸仟貳佰貳拾陸元，及自民國九十年八月二十九日起
至清償日止，按週年利率百分之五計算之利息。
原告其餘之訴及假執行之聲請，均駁回。
訴訟費用由被告負擔百分之四，餘由原告負擔。
      事實及理由
一、原告主張被告於民國（下同）八十九年七月三十日晚間十一時許，前往彰化縣彰
    化市○○○街九十八號其妻陳天香住處，欲請求陳天香帶其就醫診治，適見原告
　　逗留該處遲未離去，竟持木棒敲擊原告之左上臂，致使原告受有左肱骨幹骨折之
　　傷害，原告因而支出醫藥費用十三萬零二百七十五元、喪失勞動能力之損失七百
　　九十六萬一千一百六十九元、增加生活上需要部分即看護費用與就醫期間之交通
　　費用之支出共七萬二千一百零五元，原告受此傷害，精神自感痛苦，請求慰撫金
　　一百萬元，原告共計受有九百十六萬三千五百四十九元之損失等情，本於侵權行
　　為之法律關係，求為命：被告應給付九百十六萬三千五百四十九元，並加計自起
　　訴狀繕本送達翌日起算之法定遲延利息之判決。
二、被告否認原告主張其左手無法治癒、喪失百分之八十四點五九之勞動能力，而原
　　告曾於二、三年前因左手受傷在彰化市長森醫院治療過，其左手之傷勢並非全由
　　被告之傷害行為所致；又原告之傷勢應無聘請看護之必要，其前往就醫可搭乘大
    眾交通工具，應無搭乘計程車之必要，所請求之慰撫金一百萬元亦屬過高等語，
    資為抗辯。
三、原告主張被告於右揭時地，持木棒敲擊原告左上臂，致使原告因而受有左肱骨幹
    骨折之傷害之情，業據其提出診斷證明書六紙為證，並為被告所不爭執，且被告
    亦因上開傷害事件，經臺灣彰化地方法院九十年度易字第三三二號及臺灣高等法
　　院臺中分院九十年度上易字第一五一九號刑事判決，判處拘役四十日，如易科罰
　　金，以三百元折算一日確定，有上開刑事判決二紙在卷可稽，自堪信原告上開主
    張為真實。
四、按因故意或過失，不法侵害他人之權利者，負損害賠償責任；不法侵害他人之身
    體或健康，對於被害人因此喪失或減少勞動能力或增加生活上之需要時，應負損
    害賠償責任；被害人非財產上之損害，亦得請求賠償相當之金額。民法第一百八
    十四條第一項、第一百九十三條第一項、第一百九十五條第一項前段分別定有明
　　文。本件被告故意持木棒毆擊原告，致原告受有左肱骨幹骨折傷害之事實，已如
　　前述，則其故意傷害行為與原告受傷之結果顯具有相當因果關係，自應負侵權行
　　為損害賠償責任，雖被告辯稱原告左手曾受傷治療，所受傷害非完全由其造成云
　　云，惟原告固於八十五年五月二十二日因左手為鋁棒打傷至長森醫院治療，惟業
　　已痊癒、八十七年八月二十二日至長森醫院治療，僅係右手撕裂傷而己，均已痊
　　癒，有長森醫院函附病歷在卷可稽（見本院卷四六至七八頁），足認原告本次所
　　受之傷害，與其前所受傷害，並無關聯，應係被告毆打所致。是被告上開所辯，
　　不足採取。茲就原告請求之各項損害及金額是否允當，分別審核論述如後：
　(一)醫藥費部分：原告受傷後分別在同慶中醫診所、財團法人中國醫藥學院附設醫院
　　（下稱中國醫藥學院附設醫院）、台北市立中興醫院（下稱中興醫院）、財團法
　　人彰化基督教醫院（下稱彰基醫院）就醫，原告請求賠償醫藥費用合計為十三萬
　　零二百七十五元，業據提出同慶中醫診所、中國醫藥學院附設醫院、中興醫院、
　　彰基醫院出具之收據為證（見本院附民卷第九至三十頁），該收據被告均承認為
　　真正，惟同慶中醫診所收據中有二百元之診斷證明書費用，中國醫藥學院附設醫
　　院、中興醫院及彰基醫院收據中分別有一百五十元、四百八十元、及一百元之證
　　明書費，均非醫療之必要費用，原告請求此部分九百三十元，自不應准許，其餘
　　醫療費十二萬九千三百四十五元，依原告所受之傷害及各收據載明醫療費別，自
　　屬醫療之必要費用，應予准許。
  (二)勞動能力之損失：原告主張其於本件事故發生前任職於俊昌鋁業有限公司（下稱
    俊昌公司），每日領有薪資一千二百元，並提出薪資證明書一紙及薪資袋三紙等
    件（見附民卷第三十六頁、本院卷第一０七至一０九頁）為證，惟此為被告所否
　　認。查，證人林景淇即俊昌公司負責人到庭證稱：「（提示原審附民卷三十六頁
　　所示證明原告日薪一千二百元是你開立？）是我開立沒錯，但原告有工作才有日
　　薪一千二百元，沒有作，就沒有薪資。平均原告每個月約工作二十天，原告受傷
　　後即沒有在我公司工作。」（見本院卷八十五頁），原告嗣後雖改稱其所領為月
　　薪，並提出前揭薪資袋三紙為證，惟原告所提出之上開薪資袋上僅有三月份之薪
　　資袋記載「34800」，其他月份之薪資袋上除月份外均無任何記載，自難據此即
　　認原告所領者為月薪，而不受工作日數之影響，況證人林景淇復證稱：「剛開始
　　原告退伍在我公司工作當時是領月薪沒錯，但每日薪資是六百元，因當時他算是
　　學徒，後來作久了，我將他薪資升為七百、八百、九百、一千元，當時是按月計
　　算薪資沒錯，但後來因景氣不好，且工作天數又不多，我便告訴原告薪資將改為
　　日薪，約在原告受傷前一年才變更的，原告也同意，後來每月的工作天數原告約
　　作二十天。」（見本院卷第八十六頁），衡諸證人林景淇與被告素無親戚及僱傭
　　關係，應無迴護被告之必要，應認其證詞為可採，足認原告於本件事故受傷前，
　　任職於俊昌公司，每月工作平均二十日，以日薪一千二百元計算，月薪約為二萬
　　四千元之情應堪認定。又，本院依職權向中國醫藥學院附設醫院函詢原告傷勢之
　　復原及減少之勞動能力之情形，經該院於九十一年四月九日以院歷字第九一０四
　　０九七九號函文覆知：「乙○○先生是八十九年八月六日，因左肱骨末端粉碎性
　　骨折經急診入院，八十九年八月七日手術治療，一般而言，該處骨折癒合時間約
　　為三至六個月，‧‧‧需復健治療約三個月肘關節之活動可恢復，該病人僅於術
　　後四個月（八十九年十二月九日）回診一次，‧‧‧顯然當時之骨折仍未完全癒
　　合，且病人之肘關節已開始有活動（復健），該種骨折治療期間仍可從事較輕之
　　工作，但需在術後三個月以後，痊癒後從事鋁門窗之裝置工作應無問題。」，有
　　該院之上開函文在卷可稽（見本院卷第八十一頁），惟原告於九十年七月十八日
　　至台北市中興醫院回診後，經該院開立診斷證明書表示：「原告左肘活動度零至
　　一百三十度，肱骨變形，約需一年有影響工作能力。」，有原告所提出之診斷證
　　明書附卷可參（見附民卷第三十五頁），足認原告於受傷後三個月內均無法工作
　　，惟三個月後至一年期間（即該種骨折之治療期間），可從事較輕之工作，而該
　　種骨折應屬可回復而無法治癒之情形。又依原告於復原期間之傷勢，其肘關節尚
　　可有零至一百三十度之活動度，應屬勞工保險殘廢給付標準表中第九十四項「一
　　上肢三大關節中，有一大關節遺存運動障害」，其喪失勞動能力之比例為百分之
　　二十三點零七。原告主張其因本件傷害事故導致其二年無法工作，及其左肱骨粉
　　碎性骨折，無法治癒，相當於勞工保險條例第五十三條規定第五級之殘廢等級，
　　減少勞動能力程度達百分之八十四點五九云云，與上開事證不符，不足採取。是
　　原告主張其喪失勞動能力之損失，於受傷後三個月內請求七萬二千元（24000×3
　　＝72000），受傷後三個月至一年請求四萬九千八百三十一元（24000×9×23.07
　　%＝49831），共計十二萬一千八百三十一元之範圍內，為有理由，應予准許，逾
　　此部分之請求，不應准許。
  (三)增加生活上需要之費用部分：
  (1)看護費：依原告所提出之中國醫藥學院附設醫院診斷證明書記載，原告於八十九
    年八月六日因左肱骨粉碎性骨折，至中國醫藥學院附設醫院急診入院，以鋼板鋼
    釘作內固定，於八十九年八月十七日出院，共住院十一日，另仁愛醫院分別於九
    十年七月十八日及九十一年十月二十六日出具甲種診斷證明書稱：「左肘活動度
    零至一百三十度，肱股變形」「左肱骨骨折，癒合不良，宜門診治療，不宜粗重
    工作‧‧‧」，有上開診斷證明書附卷可稽。本院審酌原告之上開傷勢，其於八
    十九年八月六日至同年月十七日住院期間，雇請吳材彬為特別看護，每日一千元
    ，共一萬一千元之部分，業據其提出看護證明書一紙為證，且為被告所不爭執，
    此部分之請求核屬必要，應予准許。另原告主張其自出院後一個月內亦無法自行
    照料生活，此部分之看護費用亦應由被告負擔云云，惟依原告所提出之診斷證明
    書所載原告之病情及復原情況以觀，原告雖因本件傷害事件至其左手活動之範圍
    受限，然其日常生活起居（如飲食、行動、如廁）等基本生活需求尚可自行照料
    ，應無雇請看護之必要，是原告此部分之請求，尚難允准。
  (2)交通費：原告主張其因受本件傷害，必須往來醫院就診及作復健治療，期間共支
    出交通費用二萬四千一百零五元，業據其提出收據二百七十紙為證，惟此為被告
    所否認，其辯稱：被告係手部受傷，其應可搭乘大眾交通工具等語。經查，原告
    因本件事件而受有左肱骨粉碎性骨折之傷害，尚非屬行動不便，且原告所就診之
    中興醫院、同慶診所均位於台北市，大眾交通系統亦稱便利，應無搭乘計程車之
    必要，而經本院訊問原告其就診之交通費起迄地點，原告復自承稱自其住所延平
    北路至台北市中興醫院公車費用十五元等語，依原告提出之收據二百七十紙，同
　　日之收據均有二張，其顯係來回均搭乘計程車，計算其就診次數應為一百三十五
　　次，原告主張就診次數為二百七十次，尚屬無據，以每次公車費用十五元計算，
　　原告所主張之交通費以四千零五十元（135×2×15＝4050）為適當，逾此部分之
　　請求，則不應准許。
  (四)精神慰藉金部分：原告因本件傷害事件致左手之活動範圍受限，對生活之便利造
    成一定程度之影響，且目前尚須往來奔波醫院做復健工作，其自受有精神上相當
　　之痛苦，惟本件傷害事件係起因於被告眼見原告與其妻在其住處，且當時被告身
　　體狀況欠佳，情緒激動難平下，未及深思熟慮而出手傷人等情。又原告為國中畢
　　業，沒有財產，原在俊昌公司工作，因本件受傷離職後即無業，被告為二專肄業
　　，名下有坐落彰化縣彰化市○○○段牛稠子小段二六之一０七號及地上建物即門
　　牌號碼彰化縣彰化市○○里○○街二三八號房屋一幢，目前任職工程行，屬土木
　　包工業，八十九年之營利所得約三十萬元，為原告及被告所分別陳明，並經本院
　　依職權向財政部臺灣區中區國稅局函查兩造之財產狀況屬實（見本院卷第二十一
　　頁至二十四頁），本院斟酌原告因本件傷害所受之痛苦，及兩造之教育程度、社
　　會地位、經濟狀況等一切情況，認原告請求一百萬元之精神慰藉金，尚有過高，
　　應以八萬元為合理金額，原告之請求在此範圍內，應予准許，超過部分則不應准
　　許。
　(五)以上合計，原告得請求被告賠償之損失為三十四萬六千二百二十六元。
五、次按給付有確定期限者，債務人自期限屆滿時起，負遲延責任；給付無確定期限
    者，債務人於債權人得請求給付時，經其催告而未為給付，自受催告時起，負遲
    延責任。其經債權人起訴，或依督促程序送達支付命令者，自與催告有同一之效
    力，民法第二百二十九條第一、二項分別定有明文；又遲延之債務，以支付金錢
    為標的者，債權人得請求依法定利率計算之遲延利息。但約定利率較高者，仍從
    其約定利率；而應負利息之債務，其利率未經約定，亦無法律可據者，週年利率
    為百分之五，亦為同法第二百三十三條第一項及第二百零三條所明定。本件原告
    依侵權行為之法律關係請求被告賠償其損害，並未定有給付之期限，其請求自起
    訴狀繕本送達之翌日即九十年八月二十九日起至清償日止，按週年利率百分之五
    計算之利息，核無不合，應予准許。
六、綜上所述，原告依侵權行為之法律關係，請求被告給付三十四萬六千二百二十六
　　元，及自九十年八月二十九日起至清償日止，按週年利率百分之五計算之利息，
　　洵屬正當，應予准許；逾此部分之請求，應予駁回。至原告聲請宣告假執行部分
　　，因原告勝訴部分，未逾一百五十萬元，依法不得上訴第三審，於本判決宣示時
　　即告確定，自無宣告假執行或免為假執行之必要，原告敗訴部分，因失所附麗，
　　均應予以駁回。
據上論結，原告之訴為一部有理由、一部無理由，依民事訴訟法第七十九條但書，判
決如主文。
中　　　華　　　民　　　國　　九十一　　年　　 十一　　 月　　 十三　　 日
~B1民事第六庭審判長法　官　吳火川
~B2　　　　　　　　法　官　吳惠郁
~B3　　　　　　　　法　官　饒鴻鵬
右為正本係照原本作成。
原告得上訴。
被告不得上訴。
如對本判決上訴，須於收受判決送達後二十日內向本院提出上訴書狀，其未表明上訴
理由者，應於提出上訴後二十日內向本院提出上訴理由書（須按他造人數附具繕本）
，並繳納送達用雙掛號郵票拾份（每份拾肆元）。
上訴時應提出委任律師或具有律師資格之人之委任狀；委任有律師資格者，另應附具
律師及格證書及釋明委任人與受任人有民事訴訟法第四百六十六條之一第一項但書或
第二項（詳附註）所定關係之釋明文書影本。
~B 　 　　　　　　書記官　陳三軫
中　　　華　　　民　　　國　　九十一　　年　　 十一　　 月　　 十四　　 日
附註：
民事訴訟法第四百六十六條之一（第一項、第二項）
對於第二審判決上訴，上訴人應委任律師為訴訟代理人。但上訴人或其法定代理人具
有律師資格者，不在此限。
上訴人之配偶、三親等內之血親、二親等內之姻親，或上訴人為法人、中央或地方機
關時，其所屬專任人員具有律師資格並經法院認為適當者，亦得為第三審訴訟代理人
。
                                                                        Ｂ
